【裁判字號】    98,交抗,41
【裁判日期】    980202
【裁判案由】    聲明異議
【裁判全文】
臺灣高等法院高雄分院刑事裁定          98年度交抗字第41號
抗  告  人
即受處分人    甲○○
上列抗告人因違反道路交通管理處罰條例聲明異議案件，不服臺
灣高雄地方法院中華民國97年11月28日裁定（97年度交聲字第13
76號），提起抗告，本院裁定如下：
    主  文
抗告駁回。
    理  由
一、本件經本院審理結果，認第一審裁定認事、用法均無違誤，
    應予維持，並引用第一審裁定之事實、理由及證據（如附件
    ）。
二、抗告意旨略以：各車行車速度不同及當時燈號變換時機，通
    過路口情況並不會單只有一種情況，員警所稱該路口是T 字
    路口，前面闖紅燈，後車也會跟著闖紅燈云云，顯然以偏蓋
    全。本件抗告人所質疑者，為員警如何不會誤判，並無合理
    且令人信服之解釋，亦無拍照或錄影之佐證，自難甘服。如
    依2 位員警口述作證，即認渠等執行勤務不會誤判，那當時
    抗告人被攔停時亦載有1 人同車，也能幫忙作證抗告人未闖
    紅燈，何以抗告人之說法即為「辯稱」，員警證詞就不用懷
    疑，實在令人無法接受，為此提起抗告，請求撤銷原裁定，
    更為適法之裁定云云。
三、本院查：抗告人有違反道路交通管理處罰條例第53條第1 項
    規定「駕車行經有燈光號誌管制之交岔路口闖紅燈」之事實
    及證據，已經原審敘明抗告人於民國97年4 月17日晚上9 時
    37分許，駕駛車牌號碼CQ5-936 號重型機車，行經高雄縣仁
    武鄉○○路與竹東路口之有燈光號誌管制之交岔路口時闖紅
    燈，為高雄縣政府警察局仁武分局澄觀派出所警員當場攔停
    之事實，有高雄縣政府警察局舉發違反道路交通管理事件通
    知單及高雄縣政府警察局仁武分局97年5 月12日高縣仁警交
    字第0970012240號函各1 紙附卷可稽（見原審卷第18、21頁
    ），並於原裁定論述採證之理由甚詳，抗告人認執勤員警誤
    判，又無拍照或錄影佐證，實難甘服云云。惟並非所有舉發
    事件均須有拍照或錄影存證，始謂合法之舉發程序，執勤員
    警依其親身經驗、目睹現場實況，當場舉發而填製舉發違反
    道路交通管理事件通知單，以完成交通管理事件之稽查，揆
    諸違反道路交通管理事件統一裁罰基準及處理細則第11條規
    定，尚難謂於法不合，抗告人認當場舉發應有拍照或錄影佐
    證，尚嫌無據。另經原審傳訊證人即當時執勤之員警鄭進利
    、鄭智鴻到庭，已就抗告人駕車行經有燈光號誌管制之交岔
    路口闖紅燈之事實，證述明確，核無誤判之情事，並於原裁
    定論述渠等證言可採之理由甚詳，而舉發之員警2 人以證人
    身分到庭作證，亦為證據方法之一種，原審對照渠等彼此所
    述內容並無矛盾或瑕疵，再佐以現場客觀外在狀態綜合觀察
    ，認渠等所述內容核與常情無違，而採認渠等證言之證明力
    ，並無不合。抗告人認原審就其說法認為係「辯稱」，員警
    之證詞就不用懷疑云云，顯有誤會。從而，抗告人仍執陳詞
    否認違規，指摘原裁定採證論理不當，提起抗告，為無理由
    ，應予駁回。
四、據上論結，應依道路交通案件處理辦法第26條、刑事訴訟法
    第412 條，裁定如主文。
中    華    民    國    98    年    2     月    2     日
                  刑事第九庭    審判長法  官     莊秋桃
                                      法  官     范惠瑩
                                      法  官     裕斗
以上正本證明與原本無異。
本裁定不得抗告。
中    華    民    國    98    年    2     月    2     日
                                      書 記 官   張宗芳
附件：
臺灣高雄地方法院交通事件裁定        97年度交聲字第1376號
原處分機關  交通部公路總局高雄區監理所
異  議  人
即受處分人  甲○○
上列異議人因違反道路交通管理處罰條例案件，對於交通部公路
總局高雄區監理所於民國97年5 月23日所為之裁決（原處分案號
：高監營裁字第80-N00000000號）聲明異議，本院裁定如下：
    主  文
異議駁回。
    理  由
一、原處分機關以：異議人即受處分人甲○○於民國97年4 月17
    日21時37分許，駕駛CQ5-936 號重型機車，行經高雄縣仁武
    鄉○○路與竹東路口之有燈光號誌管制之交岔路口闖紅燈，
    為高雄縣政府警察局警員當場攔停，並以高警交字第N00000
    000 號舉發違反道路交通管理事件通知單逕行舉發，依道路
    交通管理處罰條例第53條第1 項之規定裁處罰鍰新臺幣1800
    元，並依同條例第63條第1 項第3 款規定，記違規點數3 點
    之處分。
二、異議意旨略謂：異議人行經上開路段時前方號誌為綠燈，取
    締員警攔查處之道路路段昏暗及距離過遠，無法直接目擊機
    車道交通號誌之變化，本件竟遭裁罰，實難甘服，為此聲明
    異議，請求撤銷原處分云云。
三、按汽車駕駛人，行經有燈光號誌管制之交岔路口闖紅燈者，
    處新臺幣1,800 元以上5,400 元以下罰鍰，道路交通管理處
    罰條例第53條第1 項定有明文。又汽車駕駛人違反上開規定
    者，除依原條款處罰鍰外，並予記違規點數3 點之處分，同
    條例第63條第1 項第3 款亦有明定。
四、本件異議人甲○○於上開時、地，駕駛上開機車行經有燈光
    號誌管制交叉路口之事實，業據異議人陳明在卷，並有上開
    舉發通知單一紙在卷可稽。異議人雖執前詞提出異議，然查
    ：
(一)本件經當時在場舉發之員警鄭進利到庭證稱：97年4 月17日
    21時37分許，我在高雄縣仁武鄉○○○○○路口執勤，看到
    該機車闖紅燈過來，紅燈是同一個連線，沒有秒差，也沒有
    變換燈號，執勤時我們開車，停在一工廠前面，異議人從我
    們面前直行過來，我看過去是紅燈，來向、去向都是紅燈，
    當時視線清楚，該處有綠燈，且執勤時有警示照明設備，當
    時還有執勤警員鄭智鴻在場，應該也有看到本件舉發情形，
    當時無法使用蒐證設備，因為拍照已經來不及，且當天除了
    本案，也有舉發其他案件，依照交通號誌之設置不可能均設
    來向及去向的紅綠燈，我們執勤時，看去向是紅燈，異議人
    的機車來向，應該確定就是紅燈，我們不可能在一變燈號即
    欄他，且異議人當時有辯稱他是閃黃燈時過來，當時我有請
    他回頭看燈號，我執勤地點確實可以看到紅燈等語（見本院
    97年8 月27筆錄第1 至3 頁）。
(二)另當時在場目擊員警鄭智鴻亦到庭證稱：就卷內舉發通知單
    及異議人提出之照片6 張觀之，我於上開時、地與鄭進利共
    同執勤，當時異議人闖紅燈過來，我們攔停後告發，竹東路
    與水管路口是T 字路口，上面有高鐵樑柱，我們可以看到去
    向號誌燈，當時看到去向號誌是紅燈，認為異議人來向應該
    是紅燈而闖紅燈，燈號變成紅燈時，異議人已經通過停止線
   ， 我們不會在變燈號時舉發異議人，會有爭議，一般來說我
    們取締都是燈號變紅燈，看見來向車輛通過停止線進入交叉
    路口，才會認定其闖紅燈，闖紅燈是可以拍照、攝影，但瞬
    間舉發我沒有拍過，通常是目測闖紅燈攔停舉發，該路口是
    T 字型路口，前面闖紅燈，後車也會跟著闖紅燈，所以第一
    部攔停後，後面也會跟著全部攔停舉發等語（同上筆錄第3
    至5 頁）。是本件異議人顯未注意號誌變化，行經有燈光號
    誌管制之交岔路口，在紅燈時仍穿越停止線，自屬闖紅燈之
    違規行為甚明。
(三)本件係經員警鄭進利、鄭智鴻當場攔停取締舉發，且異議人
    於交岔路口闖紅燈之違規事件乃偶發於瞬間，難以期待警員
    於闖越過程中全程拍照或錄影存證；而舉發員警二人本身即
    為證人，亦為證據方法之一種，渠等既已到庭具結證述，且
    對照彼此所述內容並無矛盾或瑕疵；再佐以現場客觀外在狀
    態綜合觀察，渠等所述內容亦與常情無違，是其證言即有相
    當之證明力。基此，本件異議人前揭違規事實至堪認定，原
    處分機關依據上揭規定而為前開裁決，要無違誤，量罰亦甚
    妥適，應予維持。職是，本件異議為無理由，應駁回之。
五、據上論斷，應依道路交通管理處罰條例第87條第2 項，道路
    交通案件處理辦法第19條，裁定如主文。
中    華    民    國    97    年    11    月    28    日
                  交通法庭    法  官    蘇揚旭
以上正本證明與原本無異。
如不服本裁定，應於收受送達後5 日內向本院提出抗告狀。
中    華    民    國    97    年    11    月    28    日
                              書記官    莊正彬


司法院資訊處製作；財團法人民間司法改革基金會備份。
